【裁判字號】    88,易,2072
【裁判日期】    890125
【裁判案由】    違反著作權法
【裁判全文】
臺灣桃園地方法院刑事判決                        八十八年度易字第二七二號
    公  訴  人  臺灣桃園地方法院檢察署檢察官
    被      告  乙○○
                庚○○
    右  一  人
    選任辯護人  己○○
                戊○○
右列被告因違反著作權法案件，經檢察官提起公訴（八十八年度偵字第二二七七號、
第五六三八號），本院判決如左：
    主      文
乙○○、庚○○被訴自八十六年間起至八十七年七月三十一日止違反著作權法部分公
訴不受理；其餘被訴違反著作權法部分無罪。
    理      由
一、公訴意旨略以：被告庚○○與被告乙○○共同基於概括犯意，自八十六年間起，
    未經許可或授權，連續在共同負責之桃園縣蘆竹鄉○○路○段五九號「點將家企
    業行」（登記負責人庚○○）之該公眾得出入之場所，提供告訴人「丙○影視股
    份有限公司（下稱丙○公司）」享有著作權之「買醉」、「一代女皇」、「港邊
    敢是男性傷心所在」、「海角天涯」著作歌曲與該店不特定顧客每首投幣新台幣
    二十元點唱或公開播放，共同非法侵害他人之著作權益，嗣八十六年十二月間，
    「丙○公司」聞風懷疑去函預警勸止，仍虛應而繼續知情同上提供，迄八十八年
    五月五日（應為一月十五日之誤）十八時十分許，為警查獲，因認被告二人涉有
    違反著作權法第九十二條之罪嫌云云。
二、按告訴乃論之罪，未經告訴者，法院應諭知不受理之判決，刑事訴訟法第三百零
    三條第三款定有明文，又所謂未經告訴，當然兼括未經合法告訴之情形。次按，
    犯罪之被害人，得為告訴，刑事訴訟法第二百三十二條復有明定，職是，若非犯
    罪之被害人，並無得提起告訴之權，其告訴自非適法。又按，依著作權法第一百
    條規定，同法第九十二條之罪須告訴乃論。經查，「買醉」、「一代女皇」、「
    港邊敢是男性傷心所在」及「海角天涯」等四首音樂著作之著作財產權原屬「寶
    麗金音樂出版管理股份有限公司（下稱寶麗金公司）」所有，迄八十七年八月一
    日始全數轉讓予告訴人「丙○公司」等情，有著作財產權讓與證明書影本一紙、
    內政部著作權登記簿謄本影本三紙及內政部著作權執照影本一紙在卷可憑，顯然
    ，於八十七年七月三十一日暨之前，告訴人公司並非系爭四首音樂著作之著作財
    產權人，因之，於該期間內，即便被告有擅自公開演出前述四首音樂著作之情事
    ，告訴人「丙○公司」亦非被害人，是以其就此部分提出告訴，要非適法，依首
    揭法條說明，此部分應為不受理之諭知。
三、再按，犯罪事實應依證據認定之，無證據不得推定其犯罪事實，又不能證明被告
    犯罪者，應諭知無罪判決，刑事訴訟法第一百五十四條、第三百零一條第一項分
    別定有明文。訊據被告二人均堅詞否認前開犯行，辯稱曾依規定向「中華民國著
    作權人協會」申請俗稱之公播證，取得系爭歌曲公開播送、公開演出之授權等語
    。
四、經查，擺設在被告上址店內供客人點選歌曲演唱之伴唱機，係「點將家股份有限
    公司（下稱點將家公司）」製售之電腦伴唱機，該伴唱機內建之「買醉」、「一
    代女皇」、「港邊敢是男性傷心所在」、「海角天涯」等四首歌曲，均經原著作
    財產權人「寶麗金公司」之授權得由「點將家公司」灌錄重製在伴唱機，該公司
    製售之伴唱機僅限家用，惟於銷售時會向購買者說明尚須申請「公播證」始得公
    開演出或播送等各情，分據證人即「點將家公司」之法務丁○○、業務課長甲○
    ○，於偵查及本院調查時證述甚明（見偵字第二二七七號卷第六三頁、第九八頁
    反面，本院八十八年十一月二日、十一月二十五日訊問筆錄）。次查，「寶麗金
    公司」於八十五年十二月十三日即與「中華民國著作權人協會」簽約授權該協會
    管理其所有音樂著作公開播送、公開演出之權利，依該協會現有資料，「買醉」
    、「一代女皇」、「港邊敢是男性傷心所在」、「海角天涯」等四首音樂著作之
    著作財產權仍屬「寶麗金公司」所有，自簽約之後，該協會迄未接獲「寶麗金公
    司」正式通知其有異動之情形，另被告二人開設之「點將家企業行」曾向該協會
    申請授權並經授權公開播送、公開演出該協會管理之音樂著作，期間自八十七年
    七月三十一日至同年十二月三十一日止等各情，有「中華民國著作權人協會」八
    十八年十二月七日協延字第二八二二號函一份暨函附之「音樂著作權委託契約書
    」、「音樂著作使用證書」影本各一份在卷可憑。綜上各節，被告所購用電腦伴
    唱機之製售商即「點將家公司」既曾向被告等言明於申請「公播證」後即得公開
    演出或播送，被告等亦依囑向「中華民國著作權人協會」申請「音樂著作使用證
    書」並經授權可公開播送、公開演出該協會管理之所有音樂著作，期間係自八十
    七年七月三十一日至同年十二月三十一日止，抑且，系爭四首音樂著作之原著作
    財產權人「寶麗公司」並曾簽約授權該協會管理其所有音樂著作公開播送、公開
    演出之權利，則「寶麗金公司」授權「中華民國著作權人協會」管理之音樂著作
    當然及於系爭四首歌曲，雖嗣「寶麗金公司」於八十七年八月一日復將該四首音
    樂著作之著作財產權轉讓予告訴人公司，此後，在客觀上，該協會就該四首歌曲
    已無再轉授權之權利，惟「寶麗金公司」既未依與「中華民國著作權人協會」所
    簽訂「音樂著作權委託契約書」第十一條之規定，將權利異動以書面通知該協會
    ，則該協會對此權利主體更動之情形當無所悉，是以縱令被告等更向該協會查詢
    可否公開演出系爭四首歌曲，依該協會現有資料，所接獲者當然係肯定之答覆，
    再者，「寶麗金公司」於授權契約中雖保留「有關ＫＴＶ單曲錄影帶、播映用（
    黃標）ＬＤ、店頭＼賣場播放錄音帶＼錄影帶之公開播送、公開演出、公開上映
    權」，然其保留之範圍是否包含「電腦伴唱機」之型式，尚有爭議，即便及之，
    惟「中華民國著作權人協會」既未於核發之「音樂著作使用證書」上對此特加標
    示註明，被告等自難得知有此限制，因之，被告等既已依囑向「中華民國著作權
    人協會」申請「音樂著作使用證書」並經授權可公開播送、公開演出該協會管理
    之所有音樂著作，則在經授權之期間內即迄八十七年十二月三十一日止，被告二
    人於主觀上顯難知悉系爭四首歌曲在客觀上係屬授權範圍以外之音樂著作，自無
    從認定渠等有擅自公開演出之犯罪故意，惟本罪並不處罰過失犯，即未能以本罪
    之責相繩。至警方雖係於八十八年一月十五日在告訴人公司相關人員之引導下至
    被告二人開設之上址營業場所取締，惟當時「並無其他客人點唱該四首歌曲，是
    因告訴人需採證始點播該四首歌曲」，此有被告庚○○之警訊筆錄所載可憑（見
    偵字第二二七七號卷第四頁），既為供取證之用，此際，被告等核無擅自公開演
    出之犯意，又告訴人公司固曾派員喬裝顧客前去被告之企業行消費並點選該四首
    歌曲，然其時間係在八十七年十一月十九日，此據告訴人公司市調專員黃明毫於
    警訊述明（見偵字第二二七七號卷第六頁反面），除此之外，經本院遍覽全卷，
    並無任何證據可證明自八十八年一月一日起至同年一月十五日止，被告等尚有使
    來店之客人點選以公開演出該四首音樂著作之情事，是以綜合上陳，本件並不能
    證明自八十七年八月一日起至八十八年一月十五日止，此期間內被告二人有如公
    訴人所指之犯行，此部分應為無罪之諭知。
據上論斷，應依刑事訴訟法第三百零一條第一項、第三百零三條第三款，判決如主文
。
本案經檢察官呂曾達到庭執行職務。
中      華      民      國    八十九    年      一      月    二十五    日
                              臺灣桃園地方法院刑事第三庭
                                  法  官  蔡榮澤
右正本證明與原本無異。
如不服本判決，應於判決送達後十日內向本院提出上訴狀( 應附繕本 )，上訴於
臺灣高等法院。
                                    書記官   劉德壽
中        華        民        國   八十九   年   二   月    三    日


司法院資訊處製作；財團法人民間司法改革基金會備份。
